臺灣士林地方法院小額民事判決
111年度士小字第668號
原      告  新安東京海上產物保險股份有限公司

法定代理人  陳忠鏗  
訴訟代理人  羅天君  
被      告  陳柏畊  
上列當事人間侵權行為損害賠償事件，本院於民國111年4月13日
言詞辯論終結，本院判決如下：
    主  文
被告應給付原告新臺幣參仟玖佰陸拾壹元，及自民國一百一十一
年四月二日起至清償日止，按年息百分之五計算之利息。
原告其餘之訴駁回。
訴訟費用新臺幣壹仟元，其中新臺幣肆拾伍元由被告負擔，餘由
原告負擔。
本判決原告勝訴部分得假執行。　　
    事實及理由要領
一、按因侵權行為涉訟者，得由行為地之法院管轄，民事訴訟法
    第15條第1項定有明文；查本件原告主張之侵權行為地為臺
    北市士林區，本院自有管轄權。又被告經合法通知，無正當
    理由而不於調解期日到場，爰依民事訴訟法第436條之12第1
    項之規定，准依到場原告之聲請，命即為訴訟之辯論，並由
    其一造辯論而為判決。
二、原告起訴主張：被告於民國110年8月30日16時許，駕駛車牌
    號碼000-00號營業小客車（下稱A車），行經臺北市○○區○○○
    街0段00號處，與原告所承保之訴外人嘉雄國際工程有限公
    司所有並由訴外人呂世雄駕駛之車牌號碼000-0000號自用小
    客車（下稱B車）發生碰撞，造成B車受損，而B車曾向原告
    投保車體損失險，事故發生時尚在保險期間內，原告業依保
    險契約賠付該車之必要修復費用，共計新臺幣（下同）8889
    8元（其中零件費用：79798元，工資費用：5800元，烤漆費
    用：3300元），並依保險法第53條之規定取得代位求償權，
    爰依侵權行為損害賠償及保險代位請求權之法律關係提起本
    件訴訟，並聲明被告應給付原告88898元，及自起訴狀繕本
    送達翌日起至清償日止，按年息百分之五計算之利息。　
三、得心證之理由： 
  ㈠按因故意或過失，不法侵害他人之權利者，負損害賠償責任
    ；又汽車、機車或其他非依軌道行駛之動力車輛，在使用中
    加損害於他人者，駕駛人應賠償因此所生之損害；又不法毀
    損他人之物者，被害人得請求其物因毀損所減少之價額，民
    法第184條第1項前段、第191條之2、第196條分別定有明文
    。次按，物被毀損時，被害人除得依民法第196條請求賠償
    外，並不排除民法第213條至第215條之適用；另依民法第19
    6條請求賠償物被毀損所減少之價額，得以修復費用為估定
    之標準，但以必要者為限（例如：修理材料以新品換舊品，
    應予折舊），最高法院77年度第9次民事庭會議決議參照。
    末按，被保險人因保險人應負保險責任之損失發生，而對於
    第三人有損失賠償請求權者，保險人得於給付賠償金額後，
    代位行使被保險人對於第三人之請求權；但其所請求之數額
    ，以不逾賠償金額為限，保險法第53條第1項亦有明文。
  ㈡經查：原告主張之事實，業據其提出與其所述相符之行車執
    照、駕駛執照、車損照片、道路交通事故當事人登記聯單、
    現場圖、估價單、修車零件認購單、統一發票等影本為證，
    並有本院依職權向臺北市政府警察局交通警察大隊調取之道
    路交通事故初步分析研判表、現場圖、補充資料表、A3類道
    路交通事故調查紀錄表、當事人登記聯單、現場照片等肇事
    資料在卷可參，而被告經合法通知無正當理由未到場，亦未
    提出書狀為任何具體的聲明及陳述，應堪信原告之主張為真
    實，是原告本於上開法律關係，請求被告賠償B車修復費用
    ，尚屬有據。又原告主張B車之修復費用88898元（其中零件
    費用：79798元，工資費用：5800元，烤漆費用：3300元）
    ，雖有上開估價單為據，然原告承保之B車係106年4月出廠
    ，此有該車行照影本附卷可稽，且B車修復之費用包括零件7
    9798元，衡以本件車輛有關零件部分之修復，既以新零件更
    換被損害之舊零件，則在計算損害賠償額時，自應將零件折
    舊部分予以扣除，而依行政院所發佈之固定資產耐用年數表
    及固定資產折舊率表，小客車之耐用年數為5年，依定率遞
    減法每年折舊千分之369，惟折舊累積總和不得超過該資產
    成本原額之十分之九，參酌營利事業所得稅查核準則第95條
    第6項規定：「固定資產提列折舊採用平均法、定率遞減法
    或年數合計法者，以1年為計算單位，其使用期間未滿1年者
    ，按實際使用之月數相當於全年之比例計算之，不滿1月者
    ，以1月計」，則B車自出廠日至發生本件交通事故之日即11
    0年8月30日止，業已使用4年5月，則就B車輛之更換零件部
    分所得請求被告賠償之範圍，扣除折舊後之費用估定為1070
    6元（計算方式詳如附表），加上其餘非屬零件之工資費用5
    800元及烤漆費用3300元，合計原告得向被告請求之車輛修
    復費用應為19806元（即10706＋5800＋3300＝19806）。
  ㈢又損害之發生或擴大，被害人與有過失者，法院得減輕賠償
    金額，或免除之，民法217條第1項定有明文；此項規定之目
    的在謀求加害人與被害人間之公平，倘受害人於事故之發生
    亦有過失時，由加害人負全部賠償責任，未免失諸過酷，是
    以賦與法院得不待當事人之主張，減輕其賠償金額或免除之
    職權。換言之，基於過失相抵之責任減輕或免除，非僅為抗
    辯之一種，亦可使請求權全部或一部為之消滅，故裁判上得
    以職權斟酌之（最高法院86年度台上字第1178號判決要旨可
    資參照）。另直接被害人於損害之發生或擴大與有過失時，
    依公平之原則，間接被害人於請求賠償，亦應有民法第217 
    條過失相抵規定之適用（最高法院103年度台上字第2491號
    判決意旨可資參照）。查本件事故係因訴外人呂世雄及被告
    駕駛上開車輛交會時未保持適當間隔所致，此經臺北市政府
    警察局交通警察大隊就本案之肇事原因分析予以認定，並製
    有臺北市政府警察局交通警察大隊道路交通事故初步分析研
    判表附卷可參，且為原告所不爭執，是訴外人呂世雄就系爭
    事故之發生確屬與有過失應堪認定，則被告就原告上開損害
    賠償之請求自得適用過失相抵之規定。又本院衡酌所擷取行
    車紀錄器畫面光碟照片所示系爭事故之發生經過、雙方之肇
    事原因、過失情節、程度及肇事原因力之強弱等一切情狀，
    認訴外人呂世雄上開過失為系爭事故之主要原因，而認系爭
    事故應分別由被告及訴外人負擔20％、80％之過失責任，並依
    上開過失比例減輕被告之賠償責任，是被告應賠償原告之B
    車修復費用金額計為9903元（即19806×0.2＝3961，元以下四
    捨五入），逾此範圍之請求，為無理由，應予駁回。
　㈣又給付無確定期限者，債務人於債權人得請求給付時，經其
    催告而未為給付，自受催告時起，負遲延責任；其經債權人
    起訴而送達訴狀，或依督促程序送達支付命令，或為其他相
    類之行為者，與催告有同一之效力；又遲延之債務，以支付
    金錢為標的者，債權人得請求依法定利率計算之遲延利息；
    又應付利息之債務，其利率未經約定，亦無法律可據者，週
    年利率為百分之五，民法第229條第2項、第233條第1項前段
    、第203條分別定有明文。查本件請求被告給付侵權行為損
    害賠償事件，未經原告舉證證明定有期限，應認屬未定期限
    債務，依上開規定，被告應自受催告時起始負遲延責任，而
    本件起訴狀繕本，業於111年3月22日寄存送達被告，此有送
    達證書附卷可參，是原告就上揭所得請求之金額，尚得請求
    自起訴狀繕本寄存送達生效之翌日即111年4月2日起至清償
    日止，按年息百分之五計算之利息。從而，原告依上開法律
    關係，求為判決如主文第1項所示，為有理由，應予准許，
    逾此範圍之請求，為無理由，應予駁回。
四、本件係就民事訴訟法第436條之8第1項適用小額訴訟程序所
    為被告部分敗訴之判決，依同法第436條之20規定，應依職
    權就原告勝訴部分宣告假執行，並依同法第79條之規定職權
    確定訴訟費用額為1000元（第一審裁判費），其中45元應由
    被告負擔，餘由原告負擔。
中　　華　　民　　國　　111 　年　　4 　　月　  27  　日
                  士林簡易庭  法  官  黃雅君
　　　　　　　　　　
以上正本係照原本作成。
如不服本判決，應於送達後20日內，向本院提出上訴狀並應記載
上訴理由，表明關於原判決所違背之法令及其具體內容與依訴訟
資料可認為原判決有違背法令之具體事實，如於本判決宣示後送
達前提起上訴者，應於判決送達後20日內補提上訴理由書（須附
繕本）。
中　　華　　民　　國　　111 　年　　4 　　月　  27　　日
                              書記官  吳俊明
　　　　　　　　　　　　　　　
附表
折舊時間           金額
第1年折舊值        79,798×0.369=29,445
第1年折舊後價值    79,798-29,445=50,353
第2年折舊值        50,353×0.369=18,580
第2年折舊後價值    50,353-18,580=31,773
第3年折舊值        31,773×0.369=11,724
第3年折舊後價值    31,773-11,724=20,049
第4年折舊值        20,049×0.369=7,398
第4年折舊後價值    20,049-7,398=12,651
第5年折舊值        12,651×0.369×(5/12)=1,945
第5年折舊後價值    12,651-1,945=10,706